【裁判字號】    99,抗,774
【裁判日期】    990907
【裁判案由】    延長羈押
【裁判全文】
臺灣高等法院臺中分院刑事裁定           99年度抗字第774號
抗  告  人
即  被  告  甲○○
上列抗告人因違反毒品危害防制條例等案件，不服臺灣彰化地方
法院中華民國99年8月20日99年度訴字第649號裁定，提起抗告，
本院裁定如下：
    主  文
抗告駁回。
    理  由
一、抗告意旨略以：抗告人即被告甲○○（下稱被告）既已坦承
    案情，即已表明被告決心悔過，亦坦然接受司法制裁，然原
    審裁定延押二項理由：其一為 5年以上重刑，這是為報復或
    預防性措施，因此理由延押恐損及被告人權，讓審判法官存
    有先入為主之有罪考量，不利於被告至為明顯；其二被告因
    家中來信告知母親因擔憂被告案情成疾（腦溢血），送至臺
    中榮民總醫院加護病房治療，老父亦患有殘疾領有殘障手冊
    亟需被告撫養及照顧，鑑於人性，被告實無理由逃亡。被告
    對於本案所指犯罪均以認罪為答辯，坦然面對司法審判，又
    有何逃亡之虞，唯請法官給予被告盡人子女之孝順機會，以
    免被告報憾終身，亦請求對於被告逃亡動機應需有實質之證
    據才足讓被告心服口服，為此請求撤銷原裁定，更為適切之
    裁定云云。
二、按被告經法官訊問後，認為犯罪嫌疑重大，而有下列情形之
    一：(一)逃亡或有事實足認為有逃亡之虞。(二)有事實足認
    為有湮滅、偽造、變造證據或勾串共犯或證人之虞。(三)所
    犯為死刑、無期徒刑或最輕本刑為 5年以上有期徒刑之罪。
    非予羈押，顯難進行追訴、審判或執行者，得羈押之，刑事
    訴訟法第101條第1項定有明文。而羈押被告之目的，其本質
    在於確保訴訟程序得以順利進行，或為確保證據之存在與真
    實，或為確保嗣後刑罰之執行，而對被告所實施剝奪其人身
    自由之強制處分。而執行羈押後有無繼續之必要，仍許由法
    院斟酌訴訟進行程度及其他一切情事而為認定，除有刑事訴
    訟法第 114條各款所列情形之一不得駁回者外，其准許與否
    ，該管法院有自由裁量之權（最高法院 46年度台抗字第6號
    判例意旨參照）。次按司法院大法官會議釋字第 665號解釋
    ，並非直接宣告刑事訴訟法第101條第1項第 3款之規定違憲
    ，其解釋理由書明載：「刑事訴訟法第101條第1項 第3款規
    定之羈押，係因被告所犯為死刑、無期徒刑或最輕本刑為 5
    年以上有期徒刑之罪者，其可預期判決之刑度既重，該被告
    為規避刑罰之執行而妨礙追訴、審判程式進行之可能性增加
    ，國家刑罰權有難以實現之危險，該規定旨在確保訴訟程式
    順利進行，使國家刑罰權得以實現，以維持重大之社會秩序
    及增進重大之公共利益，其目的洵屬正當。又基於憲法保障
    人民身體自由之意旨，被告犯上開條款之罪嫌疑重大者，仍
    應有相當理由認為其有逃亡、湮滅、偽造、變造證據或勾串
    共犯或證人等之虞，法院斟酌命該被告具保、責付或限制住
    居等侵害較小之手段，均不足以確保追訴、審判或執行程式
    之順利進行，始符合該條款規定，非予羈押，顯難進行追訴
    、審判或執行之要件，此際羈押乃為維持刑事司法權有效行
    使之最後必要手段，於此範圍內，尚未逾越憲法第23條規定
    之比例原則，符合本院釋字第392號、第653號、第 654號解
    釋意旨，與憲法第8條保障人民身體自由及第 16條保障人民
    訴訟權之意旨，尚無違背。」依上開大法官解釋及理由書內
    容，可知其並非單純宣告刑事訴訟法第101條第1項第 3款重
    罪羈押原因係屬違憲，而係要求附加考量被告除犯重罪外，
    是否有相當理由認為其有逃亡、湮滅、偽造、變造證據或勾
    串共犯或證人等之虞。而依法條之體系解釋，該等附加考量
    與單純考量同條第1項第1款、第 2款之羈押原因仍有程度之
    不同。基此，伴同重罪羈押予以考量之逃亡之虞，與單純成
    為羈押原因之逃亡之虞其強度仍有差異，亦即伴同重罪羈押
    考量之逃亡之虞其理由強度可能未足以單獨成為羈押原因，
    然得以與重罪羈押之羈押原因互佐。
三、經查：本件被告甲○○經原審法院訊問後，認為其違反毒品
    危害防制條例等案件，犯罪嫌疑重大，有刑事訴訟法第 101
    條第 1項第1、3款之情形，非予羈押顯難進行審判，於民國
    99年5月27日執行羈押，並於99年8月20日裁定自99年 8月27
    日起延長羈押2月在案。被告抗告意旨雖稱以5年以上重刑為
    羈押理由是為報復或預防性措施，以此延押恐損被告人權，
    且被告家中父母身體健康不佳實無理由逃亡云云。惟查被告
    所涉販賣第一級毒品犯行，經被告坦承不諱，且有證人翁敏
    華、許展銘、田素芬指證明確，並有通聯記錄、鑑定書、毒
    品現場照片、毒品初步檢驗報告單等證物在卷可佐，足認被
    告犯罪嫌疑重大，又被告所犯毒品危害防制條例第4條第1項
    之販賣第一級毒品為最輕本刑無期徒刑之罪，屬最輕本刑為
    5年以上有期徒刑之重罪，且於被警查獲前係租賃而居，且
    與通緝犯許展銘同居於其租賃標的處所，而重罪常伴有逃亡
    之高度可能，係趨吉避凶、脫免刑責之基本人性，亦堪認其
    有逃亡之虞。本案目前尚未確定，為確保訴訟程式及國家刑
    罰權之具體實現，仍有繼續羈押被告之必要，此與司法院大
    法官會議釋字第665號解釋之意旨亦無相違。本院審酌被告
    之犯行，嚴重危害社會秩序，權衡國家刑事司法權之有效行
    使、社會秩序及公共利益、人身自由之私益及防禦權受限制
    之程度，對其延長羈押處分尚屬適當、必要，無違比例原則
    ，原審裁定被告延長羈押2月，核無不合。被告對此不服，
    提起抗告，請求撤銷延長羈押裁定，為無理由，應予駁回。
    另抗告意旨稱母親病重、老父亦患有殘疾極需被告撫養及照
    顧云云，有鑑於刑事訴訟程序關於被告羈押之執行，係為確
    保國家司法權對犯罪之追訴處罰及保障社會安寧秩序而採取
    之必要手段，與受處分人個人自由及家庭生活機能之圓滿，
    難免衝突，不能兩全，被告之抗告理由尚不足影響羈押原因
    之認定，亦非法定停止羈押事由，併此敘明。
四、據上論結，應依刑事訴訟法第412條，裁定如主文。
中    華    民    國    99    年    9     月    7     日
              刑事第四庭  審判長法  官  洪  耀  宗
                                法  官  劉  登  俊
                                法  官  許  文  碩
以上正本證明與原本無異。
不得再抗告。
                                書記官  陳  宜  屏
中    華    民    國    99    年    9     月    7     日

司法院資訊處製作；財團法人民間司法改革基金會備份。
